臺灣士林地方法院刑事裁定　　　　　　　95年度聲判字第43號
聲　請　人　基本國際股份有限公司
代　表　人　甲○○
代　理　人　李惠平律師
被　　　告　乙○○
上列聲請人因告訴被告違反著作權法案件，不服臺灣高等法院檢
察署檢察長於中華民國95年8 月28日駁回再議之處分（95年度上
聲議字第3695號），聲請交付審判，本院裁定如下：
    主  文
聲請駁回。
    理  由
一、按告訴人不服上級法院檢察署檢察長或檢察總長認再議為無
    理由而駁回之處分者，得於接受處分書後10日內委任律師提
    出理由狀，向該管第一審法院聲請交付審判；法院認交付審
    判之聲請不合法或無理由者，應駁回之，刑事訴訟法第258
    條之1 第1 項、第258 條之3 第2 項前段分別定有明文。
二、本件聲請人基本國際股份有限公司以被告乙○○涉有違反著
    作權法罪嫌，向臺灣士林地方法院檢察署（下稱士林地檢署
    ）檢察官提出告訴，經該署檢察官於民國95年7 月26日，以
    95年度偵字第8084號為不起訴處分後，聲請人不服而聲請再
    議，經臺灣高等法院檢察署（下稱高檢署）檢察長於95年8
    月28日，以95年度上聲議字第3695號處分書，以聲請再議為
    無理由而駁回。
三、聲請交付審判意旨略以：
  (一)查被告於其所刊登之拍賣網頁上，即載明「﹡﹡台灣正版DV
    D-峇里島的日子﹡﹡/ 輪舞曲（竹野內豐/ 崔智友)」 為其
    標題；此時由其標題排列方式，顯而易見該「台灣正版DVD-
    峇里島的日子」與其後之「輪舞曲」二者間以反斜線（/）
    區分開來；顯見其「台灣正版DVD 」係指該部「峇里島的日
    子」而言，而非指扣案之「輪舞曲」影音光碟片；而被告在
    同一標題出售之二部影片為何會其一標示為「台灣正版DVD
    」，而另一部不加任何之標示，顯見被告本身即「知悉」扣
    案之輪舞曲影音光碟片顯非正版；是故縱使扣案影片上有印
    刷面及圖文，此時被告本身即對扣案影片有其為「非正版」
    之認識，否則豈有同賣二部影片，而一部明文標示其為正版
    ，另一部卻完全不加以任何之標示之理，可見被告於刊登該
    拍賣網頁時明知扣案之「輪舞曲」係盜版品。而被告稱其「
    認為」扣案之「輪舞曲」為正版，僅係被告於案發後卸責之
    詞。
  (二)被告一再辯稱其僅係一般消費者，而不知如何辨識何為正版
    光碟、何為盜版光碟，因此而誤以為扣案之「輪舞曲」影音
    碟係「正版」，始予以在網路上販售；但查其網路拍賣標題
    ，其已在其同一拍賣網頁之另一件拍賣物「峇里島的日子」
    上，註明其為「台灣正版DVD 」，試問此時被告既「非專業
    人士」，不知如何辨視何為正版光碟，則被告如何知道其所
    拍賣之「峇里島的日子」為正版？況且如何辨識正版光碟並
    非一「高深之專業知識」，一般人僅需在其日常所觀看之影
    音光碟中「稍加注意」即可知道如何辨識正版光碟；而被告
    在其所拍賣之「峇里島的日子」中即可從其所刊登之標題上
    得知被告「知道」如何辨視該「峇里島的日子」為正版光碟
    ，而扣案之「輪舞曲」與該「峇里島的日子」之辨視方法相
    同，此時被告豈有知道辨識該「峇里島的日子」係正版，而
    不知如何辨識扣案之「輪舞曲」係盜版之理。
  (三)扣案光碟之外觀，即明白標示「海外國際版」等字樣；按著
    作物之授權，僅有「合法授權重製物」即一般所謂正版，及
    「未經授權而擅自重製」即一般所謂盜版，此時豈有所謂之
    「海外國際版」之稱；縱使被告僅係消費者，不知所謂「海
    外國際版」即意指未經授權而擅自重製之盜版品，豈有既註
    明是「海外國際」之版本，卻僅有「繁體中文」字幕，而無
    任何其他字幕之理。再查，扣案光碟上除其片名「輪舞曲」
    、「海外國際版」、「字幕版本  繁體中文」等字樣外，其
    他之文字包含劇情簡介皆以日文標示，試問任一國內發行之
    任何光碟著作物，豈有僅以日文標示，而全無中文說明之理
    ，就算被告確信其為「海外國際」或日本流入我國之正版光
    碟，卻在影片內容有僅流通於臺灣地區之繁體中文字幕，而
    無任何其他字幕之理。而被告係在其觀看完扣案之「輪舞曲
    」全劇內容後始以二手物轉售之，而竟完全不因扣案光碟外
    觀僅有日文標示，而內容卻僅有繁體中文之不合理現象有所
    懷疑，而信其為正版光碟，此行為已完全違反社會一般人之
    常理；是故被告應明知扣案之「輪舞曲」係盜版光碟無誤。
  (四)查諸現於市場上所發行之所有合法光碟，於影片之片頭處，
    皆會放置發行公司之商標及警語等，而查諸扣案光碟，竟無
    一標示，而被告於警詢及偵訊時，皆自承扣案影片為其觀賞
    完畢後賣出，難道在其觀賞之過程中竟無發現其不合理之處
    ；被告非從未觀看過其他合法之正版光碟之人，其觀看扣案
    之「輪舞曲」後而未發現其與一般合法正版光碟之不同處，
    聲請人實無法置信；亦可顯見被告所辯不足為採。
  (五)相較於被告於同一拍賣網頁中所出售之正版「峇里島的日子
    」，該部峇里島的日子即明白標示出該影片之著作人（何電
    視台所拍攝)、 臺灣地區之總代理、審查合格證號、影片長
    度……等等諸多法定應記載事項，且皆以中文明白標示，此
    時僅需將之與扣案影片「稍作比較」，即可明白發現扣案之
    「輪舞曲」之諸多可疑之處，此時一般人即會產生該「輪舞
    曲」係盜版品之疑慮，而不予以散布；而被告竟全無此疑慮
    ，而再將扣案之「輪舞曲」散布之；該行為實無法為常理認
    同；而唯有被告明知扣案之輪舞曲係盜版品，但心存僥倖而
    為之，始可理解。綜上所述，被告顯明知如何辨視何為盜版
    光碟、何為正版光碟，且明知扣案之「輪舞曲」係盜版品；
    而被告卻在庭訊時一再以謊言卸責。檢察官未詳加調查，而
    逕以不起訴之處分，並經高檢署駁回聲請人之再議聲請確定
    ，聲請人實難心服，為此依法聲請交付審判云云。
四、本件聲請人即告訴人基本國際股份有限公司雖以前揭理由認
    被告乙○○涉有違反著作權法罪嫌，而向本院聲請交付審判
    。惟查：
  (一)按新修正刑事訴訟法第258 條之1 規定告訴人得向法院聲請
    交付審判，係新增對於「檢察官不起訴或緩起訴裁量權」制
    衡之一種外部監督機制，法院僅就檢察官所為不起訴或緩起
    訴之處分是否正確加以審查，以防止檢察機關濫權，依此立
    法精神，同法第258 條之3 第3 項規定法院審查聲請交付審
    判案件時「得為必要之調查」，其調查證據之範圍，自應以
    偵查中曾顯現之證據為限；而同法第260 條對於不起訴處分
    已確定或緩起訴處分期滿未經撤銷者得再行起訴之規定，其
    立法理由說明該條所謂不起訴處分已確定者，包括「聲請法
    院交付審判復經駁回者」之情形在內，是前述「得為必要之
    調查」，其調查證據範圍，更應以偵查中曾顯現之證據為限
    ，不得就告訴人新提出之證據再為調查，亦不得蒐集偵查卷
    以外之證據，否則，將與刑事訴訟法第260 條之再行起訴規
    定，混淆不清，亦將使法院兼任檢察官而有回復「糾問制度
    」之虞；且法院裁定交付審判，即如同檢察官提起公訴使案
    件進入審判程序，是法院裁定交付審判之前提，必須偵查卷
    內所存證據已符合刑事訴訟法第251 條第1 項規定「足認被
    告有犯罪嫌疑」檢察官應提起公訴之情形，亦即該案件已經
    跨越起訴門檻，否則，縱或法院對於檢察官所認定之基礎事
    實有不同判斷，但如該案件仍須另行蒐證偵查始能判斷應否
    交付審判者，因交付審判審查制度並無如同再議救濟制度得
    為發回原檢察官續行偵查之設計，法院仍應依同法第258 條
    之3 第2 項前段規定，以聲請無理由裁定駁回，此合先敘明
    。
  (二)次按犯罪事實應依證據認定之，無證據不得認定犯罪事實，
    刑事訴訟法第154 條第2 項定有明文。復按告訴人之告訴，
    係以使被告受刑事訴追為目的，是其陳述是否與事實相符，
    仍應調查其他事實以資審認，始得為不利被告之認定，最高
    法院著有52年臺上字第1300號判例可資參照。
  (三)訊據被告乙○○固坦承出售上開日劇「輪舞曲」DVD 光碟乙
    情不諱，惟堅決否認有何違反著作權法之犯行，辯稱：係在
    有店面之店家購買「輪舞曲」DVD 光碟，不知道該光碟係盜
    版，亦不知如何辨識正版與盜版，只是將看完之二手光碟出
    清，並非以此牟利等語。經查：
    1.聲請人質以：被告於其所刊登之拍賣網頁上，由其標題排
      列方式以觀，顯見其所述「台灣正版DVD 」係指該部「峇
      里島的日子」而言，而非指扣案之「輪舞曲」影音光碟片
      ；而被告在同一標題出售之二部影片其一標示為「台灣正
      版DVD 」，而另一部不加任何之標示，顯見被告本身即「
      知悉」扣案之輪舞曲影音光碟片顯非正版，係屬盜版云云
      。查就被告所刊登之拍賣網頁以觀，「台灣正版DVD 」係
      指該部「峇里島的日子」，與其後緊接之「輪舞曲」中間
      以斜線分隔，顯見「台灣正版DVD 」非指扣案之「輪舞曲
      」影音光碟片，此有YAHOO 奇摩拍賣網頁彩色列印1 份附
      卷可稽，惟查就被告所購得之「輪舞曲」DVD 光碟外觀包
      裝以觀，無論側面或背面說明字樣多為日文，被告或因此
      而認知其非臺灣出版之DVD 光碟，加以說明字樣多為日文
      ，被告無以確定是否屬於日本正版光碟，故以，被告在同
      一標題出售之二部影片，其一標示為「台灣正版DVD 」，
      另一部份未加任何之標示，非可因此而率予推論系爭光碟
      未加標示之部分，被告知悉其非屬正版或係屬盜版之物品
      。
    2.聲請人又質以：被告既非專業人士，不知如何辨視何為正
      版光碟，何為盜版光碟，則被告如何知道其所拍賣之「峇
      里島的日子」為正版？況且如何辨識正版光碟並非一高深
      之專業知識，一般人僅需在其日常所觀看之影音光碟中稍
      加注意即可知道如何辨識正版光碟云云。惟查，「峇里島
      的日子」光碟片，無論其正面或背面皆以一般人可了解之
      中文字樣詳加說明，其上並有主管機關之授權字號，此有
      聲請人所附照片4 張在卷足憑，被告即便非專業人士，亦
      得因此而輕易了解判斷得知其為正版，被告因此據以判斷
      其所拍賣之「峇里島的日子」為正版，並於拍賣網頁上加
      註，實非無據；反觀「輪舞曲」光碟片之包裝，無論正面
      、側面或背面之標示說明字樣皆為日文，此亦有聲請人所
      附照片4 張存卷可佐，究陳何意，一般人實難了解，何況
      區辨授權字樣究為何屬，一般人更不易知悉，被告因此不
      易區辨其究為正版或盜版，非無可能。
    3.聲請人復質以：著作物之授權，豈有所謂之「海外國際版
      」之稱；縱使被告僅係消費者，不知所謂「海外國際版」
      即意指未經授權而擅自重製之盜版品，豈有既註明是「海
      外國際」之版本，卻僅有「繁體中文」字幕，而無任何其
      他字幕之理云云。查綜觀扣案光碟上除其片名「輪舞曲」
      、「海外國際版」、「字幕版本繁體中文」等中文字樣外
      ，其他之文字包含劇情簡介皆以日文標示，佐以光碟外觀
      包裝精美，光碟印刷面並印有日文圖文，極易使一般人誤
      認該光碟片為日本流入我國之正版光碟，則所謂「海外國
      際版」字樣夾雜其間，其表達本意究為日文表達法或中文
      表達法，一般人實不易辨明，其本意何屬更難了解；再者
      ，被告僅係一般之消費者，買受該商品係為觀賞影片內容
      ，就消費者買受國外之DVD 以供觀賞之消費觀點以觀，其
      究明買受商品之重點，僅在於封面所示之內容與內裝商品
      是否相符、放映內容是否有繁體中文翻譯字幕以玆了解戲
      劇內容及販售價格等，而難關注及於其字幕版本與授權版
      本間之關係；佐以聲請人公司於案發當時尚未將日劇「輪
      舞曲」影音光碟上市販售乙節，亦據聲請人公司告訴代理
      人薛淑芬到庭自承在卷，由此以觀，在缺乏正版日劇「輪
      舞曲」影音光碟以資比對，且本案光碟包裝及印刷精美之
      情況下，實難期待一般民眾由光碟之外觀及售價辨識該光
      碟係盜版品，是以被告辯稱誤認所購入之光碟並非盜版品
      等語，尚非無稽，堪予採信。
    4.聲請人再質以：查諸現於市場上所發行之所有合法光碟，
      於影片之片頭處，皆會放置發行公司之商標及警語等，而
      查諸扣案光碟，竟無一標示，而被告於警詢及偵訊時，皆
      自承扣案影片為其觀賞完畢後賣出，難道在其觀賞之過程
      中竟無發現其不合理之處云云。經本院依職權勘驗扣案光
      碟結果，其片頭處確無發行公司之商標及中文警語等情，
      惟片頭處無中文警語，是否得遽指為非合法光碟，以現今
      之電子處理技術，非屬無疑，況本部戲劇為日本TBS 電視
      臺50週年臺慶大戲，復為日韓共同製作，此有被告所刊登
      之拍賣網頁1 張在卷可按，查本部戲劇放映後其螢幕右上
      角置有製作公司「TBS 」字樣及商標，其片頭處有「輪舞
      曲」片名，此等國外電視臺為臺慶所製作之連續劇，極易
      使人誤為電視臺自行發行，被告因誤解本件DVD 光碟片為
      日本流入我國正版光碟之前提下，不易察覺得知發行公司
      ，實屬常情。
    5.再查，觀諸被告之歷史交易紀錄，其出售之物品多為二手
      商品，商品種類繁多，其中少有影音光碟，亦未發現被告
      前曾販售「輪舞曲」之紀錄，有歷史交易紀錄8 張在卷可
      參，參以被告係以400 元之價格購入上開日劇光碟後，以
      380 元售出，有估價單及雅虎奇摩拍賣網站畫面列印各1
      份在卷可憑，足認被告並非專業上網銷售盜版光碟之賣家
      ，對正版及盜版光碟之辨識並無超越常人之專業常識，而
      係單純出售觀賞完畢之二手光碟，主觀上確無明知侵害著
      作財產權之重製物而故為散布之意圖甚明。
  (四)本院依職權調閱前開偵查卷宗，依其內容所示，士林地檢署
    檢察官所為不起訴處分書及高檢署檢察長駁回再議聲請處分
    書，已就聲請人於偵查時提出之告訴理由予以斟酌，詳予調
    查證據，並詳加論述所憑證據及其認定之理由，原處分所載
    證據取捨及事實認定之理由，並無違背經驗法則或論理法則
    之情事，參諸前開規定，原檢察官及高檢署檢察長以被告犯
    罪嫌疑不足，分別予以不起訴處分及駁回再議之聲請，認事
    用法，並無不當。又交付審判之准許即如同提起公訴進入審
    判程序，本件聲請人所指摘應調查事項而未調查之情形，在
    未經調查之前，仍無從認定聲請人所告訴之事實真相如何，
    有多少可信度，從表面審查，本院認為仍不足以動搖原處分
    書所作不起訴之判斷，依現有證據所能證明被告所涉嫌疑尚
    不足以跨過起訴之門檻。是依前揭說明，本件聲請人聲請交
    付審判，為無理由，自應予以駁回。
據上論斷，應依刑事訴訟法第258 條之3 第2 項前段，裁定如主
文。
中　　華　　民　　國　　96　　年　　3 　　月　　30　　日
                  刑事第六庭審判長法  官  李育仁
                                  法  官  許辰舟
                                  法  官  黃潔茹
以上正本證明與原本無異。
本件不得抗告。
                                  書記官  柳瑞宗
中　　華　　民　　國　　96　　年　　3 　　月　　30　　日
